【裁判字號】    98,上易,1672
【裁判日期】    981030
【裁判案由】    贓物
【裁判全文】
臺灣高等法院臺中分院刑事判決        98年度上易字第1672號
上  訴  人
即  被  告  甲○○
上列上訴人因贓物案件，不服臺灣臺中地方法院97年度易字第48
73號中華民國98年9月17日第一審判決（起訴案號：臺灣臺中地
方法院檢察署96年度偵字第29465號），提起上訴，本院判決如
下：
    主  文
上訴駁回。
    理  由
一、按依刑事訴訟法第三百五十條、第三百六十一條、第三百六
    十二條、第三百六十七條規定，不服地方法院之第一審判決
    而上訴者，須提出上訴書狀，並應敘述具體理由，為上訴必
    備之程式；其所提出之書狀未敘述上訴理由，或僅曾以言詞
    陳述上訴理由者，均應於上訴期間屆滿後二十日內補提理由
    書於第一審法院。第一審法院經形式審查，認逾期未補提上
    訴理由者，應定期間先命補正；逾期未補正者，為上訴不合
    法律上之程式，應以裁定駁回。倘已提出上訴理由，但所提
    非屬具體理由者，則由第二審法院以上訴不合法律上之程式
    ，判決駁回。而所謂具體理由，必係依據卷內既有訴訟資料
    或提出新事證，指摘或表明第一審判決有何採證認事、用法
    或量刑等足以影響判決本旨之不當或違法，而構成應予撤銷
    之具體事由，始克當之（例如：依憑證據法則具體指出所採
    證據何以不具證據能力，或依憑卷證資料，明確指出所為證
    據證明力之判斷如何違背經驗、論理法則）；倘僅泛言原判
    決認定事實錯誤、違背法令、量刑失之過重或輕縱，而未依
    上揭意旨指出具體事由，或形式上雖已指出具體事由，然該
    事由縱使屬實，亦不足以認為原判決有何不當或違法者（例
    如：對不具有調查必要性之證據，法院未依聲請調查亦未說
    明理由，或援用證據不當，但除去該證據仍應為同一事實之
    認定），皆難謂係具體理由，俾與第二審上訴制度旨在請求
    第二審法院撤銷、變更第一審不當或違法之判決，以實現個
    案救濟之立法目的相契合，並節制濫行上訴（最高法院九十
    七年度臺上字第八九二號刑事判決意旨參照）。
二、經查：本件上訴人即被告（下簡稱被告）甲○○雖於民國九
    十八年十月五日向原審法院具狀提出上訴並敘明上訴理由，
    ，經核其上訴意旨以「當時被告與乙○○談如何修理，除引
    擎好的沒換，其餘換整台車身與損壞零件，是用報廢車身換
    裝到完整總共新臺幣（下同）八萬元。被告未交車前，有到
    過『駿宏修配廠』，旁邊有開一間汽車報廢回收廠，所以我
    才把車交給乙○○換裝，當汽車修好，我到『駿宏』要牽車
    回去，才沒懷疑零件不一樣的事情，也沒懷疑乙○○是用贓
    車給我換整台車，才把餘額交給乙○○，而未拿收據給我，
    當時我想是牽自己的車，而之前雙方價錢又說好了，所以才
    沒給乙○○要收據，而後乙○○說如汽車牽回去有問題再牽
    回廠給他看，我才開車離去，我確實不知情乙○○是用贓車
    給我換整台車之事。」等語，提起上訴。
三、本院查：
  (一)被告因不服地方法院之第一審判決而於九十八年十月五日向
    原審法院具狀提出刑事上訴狀敘明上訴理由，則依刑事訴訟
    法第三百六十一條第二項條文、立法修正理由及上開最高法
    院判決意旨，被告倘已提出上訴理由，但所提非屬具體理由
    者，則由第二審法院以上訴不合法律上之程式，以判決駁回
    之。至於上訴理由是否具體，係屬第二審法院審查範圍，則
    不在命補正之列（參見法院辦理刑事訴訟案件應行注意事項
    第一百六十二點），合先敘明。
  (二)經核上開被告所提之上訴理由，要非屬所謂之具體理由【即
    必須依據卷內既有訴訟資料或提出新事證，具體指摘或表明
    第一審判決有何採證認事、用法或量刑等足以影響判決本旨
    之不當或違法，而構成應予撤銷之具體事由，始克當之（例
    如：依憑證據法則具體指出所採證據何以不具證據能力，或
    依憑卷證資料，明確指出所為證據證明力之判斷如何違背經
    驗、論理法則），最高法院九十七年度臺上字第八九二號判
    決意旨參見】。查被告上訴意旨雖以：「當時被告與乙○○
    談如何修理，除引擎好的沒換，其餘換整台車身與損壞零件
    ，是用報廢車身換裝到完整總共八萬元。」云云，然與其警
    詢時供稱：「我請店家幫我修理，我將錢給他，但實際如何
    我並不清楚」「老闆只說拿錢給他即可，至於零件如何我並
    不知道。」「我告知乙○○我的車子W7-4132號自小客車停
    放處，事後乙○○負責拖走修理，乙○○將我的車子拖至何
    處修理我不清楚，修理過程我不清楚。」（見警卷第四、六
    、八頁）等語明顯不符。至被告上訴意旨另以「被告未交車
    前，有到過『駿宏修配廠』，旁邊有開一間汽車報廢回收廠
    ，所以我才把車交給乙○○換裝，當汽車修好，我到『駿宏
    』要牽車回去，才沒懷疑零件不一樣的事情」，亦與其警詢
    供稱：「車子修好後我有發覺車子後座椅、手排檔、方向盤
    與未修理前完全不相同，有說不出的感覺，但我未問乙○○
    。」（見警卷第八頁背）等語不符。稽之被告於警詢時即已
    坦承伊車輛車頭、車尾受損、排檔損害、方向盤斷掉、水箱
    受損、輪胎（前面二輪與右後輪）爆胎、後車玻璃破掉，於
    原審並供稱：損害當時伊問過一般修車廠之價錢約要十至十
    二萬元，後來乙○○說只要八萬元，所以才請乙○○修理等
    語（見警卷第八頁背、原審卷第二七頁背、四六頁），又被
    告係於朋友所營檳榔攤認識乙○○，後來乙○○到國姓鄉看
    過伊受損車輛後，估價說要八萬元，並叫伊把前後車牌拆給
    他，他再請拖吊車到國姓鄉把伊車拖去修理，乙○○有無開
    設修車廠伊並不清楚，不知道乙○○在「駿宏修配廠」做何
    事，伊請乙○○修車時先支付他三萬元，乙○○到國姓鄉拖
    車時又給他五萬元，伊並沒有拿錢給林朝龍，伊係車輛受損
    後約二年才拿去修理等語（見原審卷第二七頁正背、四六頁
    ），而「駿宏修配廠」之負責人林朝龍於原審則陳稱：乙○
    ○說他是從事園藝業（見原審卷第二六頁）。足見被告於其
    所有W7-4132號自小客車受損之時，曾向一般修車廠詢價約
    十至十二萬元，認為價格過高，擺放二年後，始委由友人介
    紹且不知是否從事汽車修配廠之乙○○修繕，並在口頭委託
    乙○○修繕之際，先行給付三萬元，乙○○拖走之際，復再
    給付餘款五萬元，被告委託乙○○修繕價格已屬偏低，復在
    未能確定乙○○是否得以完全修繕之際，即先行給付八萬元
    全額，乙○○復未出具任何收據或收款證明，倘乙○○悉予
    否認曾拖走被告所有前揭車輛，則被告又有何種保障可言，
    顯係因被告與乙○○均明知系爭車輛之修繕確實透過乙○○
    以借屍還魂方式，以他人（張佑群）所有遭竊同型車輛直接
    換裝之方式予以更替，避免留存收據等書面文件以免遭警循
    線查獲使然，以上並經原審判決書於理由欄三、(四)載明：「
    1...（依被告供述內容），可知被告係在與乙○○並不熟識
    ，甚至不知乙○○真實姓名，僅知其綽號『阿』，亦未查
    證乙○○是否確實具備修車專業之情況下，即逕同意以明顯
    低於坊間之修車價格，將汽車交給乙○○修理，並於修理完
    成取回前，就支付全額修理費，過程中完全未取得任何估價
    單、修理明細、發票等書面單據，凡此均有悖於一般人車輛
    送修之交易常情，被告將該車交給乙○○修理，動機上已有
    可疑。2.被告所有之車號W7-4132號自用小客車發生車禍時
    ，其車損情形為車頭、車尾、排檔、水箱損受損、方向盤斷
    、前面2輪與右後輪輪胎爆胎、後車玻璃破裂。而被告前往
    『駿宏修配廠』時，見到停放在該處懸掛W7-4132號車牌之
    汽車，與其原先送修之汽車，排檔桿不一樣，打2檔時會跳
    空檔，後排座椅由皮套改為布裝，汽車音響運作時車門喇叭
    會有藍色燈光，方向盤與輪框也不相同等情，業據被告供承
    在卷。衡諸常情，汽車送修通常僅就受損部位予以修復、更
    換，被告汽車之後排座椅、車門喇叭、輪框等既未受損，理
    應維持送修前之原貌。被告身為W7-4132號汽車所有人，且
    於94年1月購入後使用超過半年始發生車禍，則其對於該車
    之內裝、零件規格等，應甚為熟稔，則其見到上開與其送修
    汽車不同之處時，主觀上應已明知該車並非其原先送修之汽
    車，而係乙○○以他人之贓車改裝後充作其送修之汽車，但
    被告仍基於其與乙○○之約定且已交付8萬元予乙○○之原
    因，而予以買受並駕駛該車離去，被告主觀上有故買贓物之
    犯意甚明。」已詳細敘述其認定被告知悉故買贓物之理由，
    且無違於經驗法則與論理法則，核屬正確。綜上所述，被告
    上訴意旨所指摘各情，或與其先前供述不符，與卷內已存事
    證復不相符，並經原審判決已詳為交代，均非上訴之具體理
    由，其僅空言否認知悉為贓物而予購買，再為形式上之爭執
    ，事實之爭辯，並對原審採證用法之職權行使，任意爭執，
    難謂已符合首揭法定上訴要件。揆諸上開最高法院判決意旨
    ，及依「程序優先於實體」之刑事訴訟法原則，本件檢察官
    及被告之上訴均不合法定上訴程式，應均予駁回，並不經言
    詞辯論為之。
據上論斷，應依刑事訴訟法第三百六十七條前段、第三百七十二
條，判決如主文。
中    華    民    國    98    年    10    月    30    日
            刑事第九庭  審判長法  官  江  德  千
                              法  官  莊  深  淵
                              法  官  賴  妙  雲
以上正本證明與原本無異。
不得上訴。
                              書記官  蘇  昭  文
中    華    民    國    98    年    10    月    30    日


司法院資訊處製作；財團法人民間司法改革基金會備份。
